【裁判字號】    97,交聲,1897
【裁判日期】    971218
【裁判案由】    聲明異議
【裁判全文】
臺灣高雄地方法院交通事件裁定        97年度交聲字第1897號
原處分機關  高雄市政府交通局
異  議  人
即受處分人  乙○○
上列異議人因違反道路交通管理處罰條例案件，不服交通部公路
總局高雄區監理所於民國97年7 月24日所為之處分（原處分案號
：高市交裁字第裁32–Z00000000 號），聲明異議，本院裁定如
下：
    主  文
原處分撤銷。
乙○○汽車駕駛人，駕駛汽車行駛於高速公路，不遵行車管制之
規則，而有行車速度超過規定之最高速限行為，處罰鍰新臺幣
仟伍佰元，並記違規點數壹點。
    理  由
一、異議意旨略以：異議人即受處分人乙○○駕車，行經國道三
    號白河路段，經警攔查告知超速違規，惟異議人駕車自南投
    南下高雄，沿路均採用車上自動定速功能行駛，車速維持時
    速110 公里，且異議人駕駛習慣良好、車輛功能正常，遭員
    警攔車告知超速實感意外；而員警提出之雷射測速儀器檢定
    合格證書，亦無從認定即係舉發當天所持用之雷射測速儀，
    且亦有可能是員警測得前方之車輛超速，就把數據說是異議
    人所駕駛之自小客車車速，員警亦無法提出證據證明異議人
    確有超速違規之情事，異議人無端被攔下開單舉發，原處分
    機關未予詳察，逕予裁罰，異議人實難甘服，為此，依法聲
    明異議等語。
二、原處分機關高雄市政府交通局係以：異議人於民國97年6 月
    23日下午1 時5 分許，駕駛車號2268–XA號自小客車，沿國
    道三號高速公路南往北方向行駛，行經國道三號南下308.4
    公里處，經警以雷射測速槍測得其時速為130 公里，超速20
    公里（限速110 公里），而當場攔停舉發，異議人拒絕簽收
    ，舉發機關即內政部警政署國道公路警察局第八警察隊（下
    稱國道警局第八警察隊）乃將舉發通知單以郵務送達方式送
    達予異議人，異議人收受該舉發通知單後，先後於97年7 月
    4 日提出申訴，經舉發機關調查結果，仍認異議人有上開違
    規情事，依道路交通管理處罰條例第33條第1 項第1 款規定
    ，於97年7 月24日裁處罰鍰新臺幣（下同）3,500 元在案。
三、按行車速度，依速限標誌或標線之規定，道路交通安全規則
    第93條定有明文。又汽車行駛高速公路及快速公路，應依速
    限標誌指示，高速公路及快速公路交通管制規則第5 條亦有
    明文。再按汽車行駛於高速公路、快速公路或設站管制之道
    路，不遵使用限制、禁止、行車管制及管理事項之管制規則
    而行車速度超過規定之最高速限或低於規定之最低速限者，
    處汽車駕駛人3,000 元以上6,000 元以下罰鍰；汽車駕駛人
    有道路交通管理處罰條例第33條第1 項情形之一者，除依原
    條款處罰鍰外，記違規點數1 點，道路交通管理處罰條例第
    33條第1 項第1 款、第63條第1 項第1 款分別規定甚明。
四、經查：
(一)、異議人於97年6 月23日下午1 時5 分許，駕駛車號2268–XA
    號自小客車，行經速限標誌110 公里之國道三號南上308.2
    公里處，以時速130 公里之速度行駛之事實，業經證人即本
    件舉發員警丁○○於本院調查時具結證稱：當天我與甲○○
    是在執行國道12至14時巡邏勤務，勤務本身包含巡邏舉發違
    規，重點是測速，當時我持雷射雷射測速槍國道南下308.4
    公里之避車灣處，由我攔車，甲○○負責填單，我當時是站
    在巡邏車駕駛座外面的位置，面向北方對來車測速，我站的
    位置距離違規車輛約373 公尺，就已經測到該車輛時速高達
    130 公里，當時他是行駛南向最內側車道，我就跟坐在巡邏
    車內之甲○○說「有了」，甲○○就開警示燈，我用紅旗攔
    該駕駛人，請他往外側車道靠過來，並停在外停路肩，我過
    去索閱證件並告知超速違規，請他下車看測速器等語；證人
    即員警甲○○於本院調查時結稱：本件是由我填寫舉發單，
    當時我負責警戒及製單，丁○○負責測速及攔查，當天我與
    丁○○一同執行巡邏勤務，地點是在國道三號308 公里南下
    路段，當時我坐在巡邏車副駕駛座，丁○○站在巡邏車外面
    負責測速，丁○○跟我說有測到超速，我就開警示燈，丁○○就去攔車，我當時有看到測速器上所測得之速度，但是不
    記得當時看到的時速是多少，丁○○有將測速器拿到異議人
    車子旁邊給他看等語，互核大致相符。。本院審酌證人丁○○、甲○○與異議人間素昧平生，並無仇隙嫌怨，應無設詞
    誣陷異議人之理，又警員執行公務時，本身即受有行政懲處
    責任之監督，且其到庭具結作證，更係以刑事責任擔保其證
    言之真實性，從而，證人丁○○、甲○○於本院調查中之前
    揭結詞，均堪採信。此外，並有上開舉發通知單、國警局第
    八警察隊97年9 月24日公警八交字第0970805330號函檢附傳
    真查詢國內各類掛號郵件查單1 紙在卷可佐。而上開測速採
    證所使用之雷射測速儀（規格為125Hz 非照相式、廠牌LTI
    、型號ULTRA LYTE 100LR），業經經濟部標準檢驗局於96年
    6 月1 日檢定合格，有效期限至97年6 月30日，亦有上開國
    警局第八警察隊函檢送經濟部標準檢驗局雷射測速儀檢定合
    格證書1 紙在卷足據。上開事實，要堪認定。
(二)、異議人雖以前詞置辯。然查：
  1.關於本件違規舉發所使用之雷射測速儀器，係由執勤員警以
    雷射測速槍上方視窗內紅外線點瞄點被測車輛，經鎖定後，
    槍內螢幕即顯示其速度及施測者之距離，不受他車影響（雖
    有他車前後行駛、併行亦同），配合目視查看車道中車輛動
    態度（清楚辨識），確認該鎖定車輛超速無誤後，執勤人員
    始予以攔查等情，有國警局第八警察隊97年7 月16日公警交
    字第0970871534號函、上開雷射測速槍簡易操作說明各1 份
    附卷可佐。參以，證人丁○○於本院調查時證稱：雷射槍之
    液晶螢上會顯示車輛時速及施測者之距離，雷射槍原則上是
    一對一單點逐步點選，不會被其他車輛干擾，我們是以雷射
    槍對準車輛瞄準後再按設定器，它就會鎖特定的車輛並於螢
    幕上顯示該車時速，所以不會有誤判的情形等語。足徵本件
    攔查並無誤認之虞，是異議人所質誤判一節，當可排除。
  2.至於異議人辯稱：警察並未提出相關違規舉發照片抑或錄影
    ，證明我有違規等語。查，本件違規舉發所使用之雷射測速
    儀器因無附屬照相功能，故無法提示照片等情，固據證人丁○○證述明確。惟駕駛人為警攔查後，可當場檢視雷射測速
    器所標示之數據作為佐證，而本件員警丁○○攔查異議人除
    告以違規事由外，並當場提示雷射測速器予異議人檢視，始
    製單舉發等情，亦據證人丁○○、甲○○證述綦詳，核與異
    議人自承：警察當時有拿雷射測速器給我看等語相符。是本
    件舉發程序並無違誤。再者，舉發員警所述本件舉發經過事
    實具體明確，復為其所親身見聞，其本身即為證人，而為證
    據方法之一種，要不因員警在舉發本件交通違規之過程中，
    未能拍照或錄影存證，而影響本件違規事實之認定。異議人
    前開所辯，要不足採。
  3.又異議人所駕駛之上開自小客車係和泰汽車股份有限公司（
    下稱和泰汽車公司）總代理之LEXUS GS300 車款（2005年出
    廠），該車款確具有定速功能等情，業據異議人供陳在卷，
    並有和泰汽車公司97年9 月4 日和關（97）字第068 號函檢
    附車主使用手冊在卷可憑，固堪認定。然此僅足認異議人所
    駕駛之上開自小客車配備此項定速功能，尚不足據以認定異
    議人於本件上揭時、地確有使用定速功能。而證人即異議人
    之同事丙○○於本院調查時固結證稱：97年6 月間，我們從
    溪頭要回高雄，當時我坐在異議人所駕自小客車之副駕駛座
    上，在高速公路時，異議人的腳沒有踩油，我問他為何腳沒
    有踩油門，他說他有設定測速器，但我不記得異議人是何時
    腳沒有踩油門等語，惟觀諸證人丙○○於97年7 月4 日出具
    之證明書內容，其沿路均坐在副駕駛座與異議人聊天，故見
    到儀板表沿路均採定速110 公里／時，設定行車，並未超速
    等語，有證人丙○○出具之證明書1 紙附卷可參。則關於究
    係如何發現異議人上開自小客車設定定速一節，證人丙○○
    所述已前後不一致，已難認其所述何者為真。再者，駕駛人
    坐於駕駛座駕車時，其膝蓋以下之部分均為方向盤、儀表板
    所遮蓋，衡情，自副駕駛座之角度觀之，理應無看見駕駛人
    之腳部動作為何。證人丙○○證述其親眼見異議人腳未踩油
    門一節，要與常理不合。況汽車定速裝置，一旦使用煞車踏
    板，則車速控制作用即會被取消，此時必須向上拉引控制桿
    ，始可恢復預設速度，但如果車輛速度下降至每小時40公里
    以下時，亦不會再恢復至預設之速度等情，此觀諸上開和泰
    汽車公司函檢附之車主使用手冊甚明。而汽車行駛於高速公
    路上，必須隨時注意車前狀況，而採取必要之安全措施，且
    行經各該收費站時，亦須減速或停下繳費，則汽車行駛高速
    公路期間，要無完全不使用煞車踏板之可能，證人丙○○所
    述：沿路均維持在110 公里之時速一節，顯係迴護異議人之
    詞，洵不足採。
(三)、另異議人質疑員警取締之認定過程一節。查，關於本件舉發
    違規時警察所使用舉發所使用之雷射測速儀器，當無誤認之
    情事，業經認定如前。而內政部警政署為導正員警執法觀念
    ，提升員警執法品質，俾利交通執行工作推展，乃依道路交
    通管理處罰條例第92條第3 項授權訂定之「交通違規稽查與
    輕微違規勸導作業注意事項」，針對交通違規稽查之具體作
    法，要求執勤員警於執行攔停時，除要求違規行為人出示駕
    、行照及保險證外，亦須向違規行為人說明違規事實。本件
    員警王耀賢攔查異議人後，除已告知其違規行為外，並要求
    異議人回頭確認該路口號誌等情，亦據證人證述明確要與上
    開注意事項之規定，要無不符。況本件員警依法取締交通違
    規之行為，乃係其受國家行政機關指揮監督下依法執行公務
    之行為，其執法嚴明，並無違誤。異議人雖指述：本件是員
    警以前車之車速誣指我違規云云，經本院訊以：「有無證據
    證明？」，異議人答以：「我沒有證據，沒有辦法舉證」，
    顯見上開所指述，要屬其個人臆測之詞甚明。是異議人執詞
    指摘員警舉發有誤一節，洵不足採。
(四)、綜上所述，異議人於前揭時、地超速之違規行為，堪以認定
    。異議人前開置辯，均無足採。
五、本件事證明確，異議人確有於上揭時、地，超速行駛之違規
    行為甚明。從而，原處分機關就異議人上開違規行為，依道
    路交通管理處罰條例第33條第1 項第1 款、違反道路交通管
    理事件統一裁罰基準及處理細則第43、44、67條等規定，逕
    行裁處異議人罰鍰3,500 元之處分，固屬有據。惟原處分機
    關漏未依道路交通管理處罰條例63條第1 項之規定，併裁處
    記違規點數1 點，即難認為允當，且上開違規記點，係屬強
    制規定，無從減免。是異議人之異議雖無理由，然原處分既
    有上開不當，自應由本院將原處分撤銷，並依據道路交通管
    理處罰條例第33條第1 項第1 款、第63條第1 項第1 款之規
    定，裁處異議人罰鍰併記違規點數如主文第2 項所示，以資
    適法。
六、據上論結，應依道路交通案件處理辦法第20條前段，裁定如
    主文。
中    華    民    國    97    年    12    月    18    日
                  交通法庭    法  官  李殷君
以上正本證明與原本無異。
如不服本裁定，應於收受送達後5 日內向本院提出抗告狀。
中    華    民    國    97    年    12    月    18    日
                              書記官  李文廣


司法院資訊處製作；財團法人民間司法改革基金會備份。
